【裁判字號】    97,訴,1571
【裁判日期】    971021
【裁判案由】    違反毒品危害防制條例
【裁判全文】
臺灣臺南地方法院刑事判決              97年度訴字第1571號
公  訴  人  臺灣臺南地方法院檢察署檢察官
被      告  乙○○
                    （另案於臺灣臺南監獄臺南分監執行中）
上列被告因違反毒品危害防制條例案件，經檢察官提起公訴（97
年度毒偵字第1487號），被告於本院準備程序中，先就被訴事實
為有罪之陳述，經本院合議庭裁定改由受命法官獨任進行簡式審
判程序，判決如下：
    主  文
乙○○施用第一級毒品，累犯，處有期徒刑玖月；又施用第二級
毒品，累犯，處有期徒刑伍月。應執行有期徒刑壹年。
    事  實
一、乙○○前於民國89年間，兩度因施用毒品案件，經本院先後
    以89年度毒聲字第1089號、89年度毒聲字第3377號裁定送觀
    察、勒戒，因均認無繼續施用毒品之傾向，再經臺灣臺南地
    方法院檢察署檢察官分別以89年度毒偵字第1032、1009號及
    89年度毒偵字第2909號為不起訴處分確定；又於前開觀察勒
    戒處分執行完畢5 年內之92年間，再因施用毒品案件，經臺
    灣臺南地方法院檢察署檢察官聲請強制戒治及提起公訴，強
    制戒治部分經本院以92年度毒聲字第661 號裁定令入戒治處
    所施以強制戒治，嗣經本院以92年度毒聲字第1962號裁定停
    止戒治所餘期間付保護管束，於92年12月1 日停止戒治出所
    ，93年1月9日因毒品危害防制條例修正逕行報結而未執行完
    畢，起訴部分則經臺灣臺南地方法院以92年度易字第521 號
    判處有期徒刑6 月確定；復於94至95年間，再因施用毒品案
    件，經本院以94年度易字第635號判決判處有期徒刑8月確定
    ，嗣以96年度聲減字第1183號裁定減為有期徒刑4 月確定。
    乙○○另於95年間，因竊盜及過失傷害案件，經本院分別以
    95年度易字第497號及95年度交簡字第1012 號判決判處有期
    徒刑8月、5月確定，並以95年度聲字第1230號裁定應執行有
    期徒刑1年確定；又於96 年間，因竊盜案件，經本院以96年
    度簡字第1455 號判決判處有期徒刑6月確定，並經本院以96
    年度聲減字第4582 號裁定減刑，及與前開94年度易字第635
    號毒品案件定應執行刑為有期徒刑7 月確定。上開各罪接續
    執行，於96年12月31日縮刑期滿執行完畢，並接續執行前所
    犯之公共危險案件罰金刑之易服勞役，而於97年2月3日執行
    完畢出監。詎仍不思戒除毒癮惡習，明知海洛因與甲基安非
    他命分別係毒品危害防制條例第2條第2項第1款及第2款所定
    之第一級毒品與第二級毒品，不得施用、持有，竟又基於施
    用第一級毒品海洛因之犯意，於97年5 月16日上午10時30分
    許為警採尿時起回溯26 小時內之某時（起訴書誤載為97年5
    月14日下午1 時許，業經檢察官當庭更正），在臺南縣新化
    鎮某加油站廁所內，以將海洛因摻水置於針筒內注射之方式
    ，施用海洛因1 次；復基於施用第二級毒品甲基安非他命之
    犯意，於97年5月15日晚間8時許，在臺南縣新化鎮○○路太
    子宮廟廁所內，以將甲基安非他命置於玻璃球內，再燒烤吸
    食煙霧之方式，施用甲基安非他命1次。嗣於97年5月16日上
    午，因另涉竊盜案，為警於臺南縣安定鄉蘇厝村蘇厝293 之
    48號住處查獲，並於同日上午10時30分許經其同意採尿送驗
    ，結果呈嗎啡及安非他命、甲基安非他命陽性反應，始查悉
    上情。
二、案經臺南市警察局第二分局報告臺灣臺南地方法院檢察署檢
    察官偵查起訴。
    理  由
一、按本件被告乙○○所犯為死刑、無期徒刑、最輕本刑3 年以
    上有期徒刑以外之罪，亦非屬高等法院管轄之第一審案件，
    其於準備程序進行中，先就被訴事實為有罪之陳述，經告知
    簡式審判程序之旨，並聽取檢察官、被告之意見後，本院合
    議庭依刑事訴訟法第273 條之1第1項裁定進行簡式審判程序
    ，是本案之證據調查，依同法第273條之2規定，不受同法第
    159條第1項、第161條之2、第161條之3、第163條之1，及第
    164條至第170條所規定證據能力認定及調查方式之限制，合
    先敘明。
二、按依92年7月9日修正公布、93年1月9日施行之毒品危害防制
    條例第20條、第23條第2項規定：犯該條例第10 條之罪者，
    檢察官應聲請法院裁定，令被告入勒戒處所觀察、勒戒，其
    期間不得逾2 月；觀察、勒戒後，依據勒戒處所之陳報，認
    受觀察、勒戒人有繼續施用毒品傾向者，檢察官應聲請法院
    裁定令入戒治處所強制戒治，其期間為6 個月以上，至無繼
    續強制戒治之必要為止，但最長不得逾1 年；依前項規定為
    觀察、勒戒或強制戒治執行完畢釋放後，5 年後再犯同條例
    第10條之罪者，適用前開觀察、勒戒或強制戒治之規定；觀
    察、勒戒或強制戒治執行完畢釋放後，5 年內再犯同條例第
    10條之罪者，檢察官應依法追訴。是上開規定已將施用毒品
    者之刑事處遇程序，區分為「初犯」、「5年內再犯」及「5
    年後再犯」，依其立法理由，認「初犯」經觀察、勒戒或強
    制戒治後，應為不起訴處分；經觀察、勒戒或強制戒治執行
    完畢釋放後，「5 年內再犯」者，因其再犯率甚高，原實施
    之觀察、勒戒及強制戒治既已無法收其實效，爰依法追訴；
    至經觀察、勒戒或強制戒治執行完畢釋放後，「5 年後再犯
    」者，前所實施之觀察、勒戒或強制戒治已足以遮斷其施用
    毒品之毒癮，為期自新及協助其斷除毒癮，仍適用與「初犯
    」相同之規定，先經觀察、勒戒或強制戒治之程序。故依修
    正後之規定，僅限於「初犯」及「5年後再犯」2種情形，始
    應先經觀察、勒戒或強制戒治程序；倘被告於5 年內已再犯
    ，經依法追訴處罰，縱其第3次（或第3次以上）再度施用毒
    品之時間，在初犯經觀察、勒戒或強制戒治執行完畢釋放5
    年以後，仍不合於「5年後再犯」之規定，且因已曾於「5年
    內再犯」，顯見其再犯率甚高，原實施觀察、勒戒或強制戒
    治，已無法收其實效，即應依該條例第10條處罰（最高法院
    95年5 月9日95年度第7次刑事庭會議決議意旨參照）。查本
    件被告前於89年間，曾受如事實欄所述之觀察、勒戒處分執
    行完畢，經臺灣臺南地方法院檢察署檢察官以89年度毒偵字
    第1032、1009號及89年度毒偵字第2909號為不起訴處分確定
    ；復於前開觀察、勒戒處分執行完畢後5 年內之92年間，再
    因施用毒品案件，經本院裁定強制戒治，並以92年度易字第
    521號判決判處有期徒刑6 月確定；嗣又於前開案件違犯後5
    年內之94年間，再因施用毒品案件，經本院以94年度易字第
    635號判決判處有期徒刑8月確定，經減刑為有期徒刑4 月等
    情，均分別有刑案資料查註紀錄表、臺灣高等法院被告前案
    紀錄表在卷可稽，足見被告於初犯經觀察、勒戒執行完畢後
    5 年內，已迭次更犯施用毒品案件，並經起訴判刑，揆諸上
    開最高法院決議要旨，縱其本次所犯施用毒品案件之時點，
    距初犯經觀察、勒戒執行完畢已逾5 年，仍應由本院依法論
    罪科刑。
三、上開犯罪事實，業據被告於警詢、偵查及本院準備程序、審
    理中均坦承不諱，且被告於97年5 月16日為警查獲後，經警
    採尿送驗結果，確呈海洛因進入人體代謝分解後之嗎啡陽性
    反應，及甲基安非他命進入人體代謝分解後之安非他命、甲
    基安非他命陽性反應乙節，有詮昕科技股份有限公司於97年
    5月28日出具之濫用藥物尿液檢驗報告可稽（警卷第4頁），
    復有臺南市警察局第二分局偵辦毒品危害防制條例案送驗尿
    液年籍對照表、勘察採尿同意書各1 張（警卷第5至6頁）在
    卷足憑，堪認被告上開任意性自白，確與事實相符。是本件
    事證明確，被告犯行洵堪認定，應予依法論科。
四、按海洛因、甲基安非他命依其成癮性、濫用性及對社會危害
    性之程度，已分別列為毒品危害防制條例第2 條第2項第1款
    所規定之第一級毒品及同條項第2 款所規定之第二級毒品，
    禁止非法持有及施用；是核被告所為，係犯毒品危害防制條
    例第10條第1項之施用第一級毒品罪，及同條第2項之施用第
    二級毒品罪。被告施用前持有第一級毒品海洛因、第二級毒
    品甲基安非他命之低度行為，分別為施用之高度行為所吸收
    ，均不另論罪。被告所犯上開2 罪，犯意有別，行為殊異，
    應予分論併罰。再被告曾於96年12月31日受如事實欄所載之
    刑執行完畢，有臺灣高等法院被告前案紀錄表可稽，其於有
    期徒刑執行完畢後5 年內，故意再犯本件有期徒刑以上之罪
    ，均為累犯，應依刑法第47 條第1項規定加重其刑。爰審酌
    被告前有多次施用毒品前科，竟仍不知悔改而再施用毒品，
    顯見其意志不堅，迄未能記取教訓，復參酌其所犯施用毒品
    行為係戕害自己身心健康，尚未嚴重破壞社會秩序、侵害他
    人權益，及其犯罪後坦承犯行，尚有悔意等一切情狀，分別
    量處如主文所示之刑，並定其應執行之刑，以資懲儆。
據上論斷，應依刑事訴訟法第273條之1第1項、第299 條第1項前
段，毒品危害防制條例第10條第1項、第2項，刑法第11條前段、
第47條第1項、第51條第5款，判決如主文。
本案經檢察官甲○○到庭執行職務
中    華    民    國    97    年    10    月    21    日
                        刑事第九庭    法  官  蔡盈貞
以上正本證明與原本無異。
如不服本判決應於收受本判決後10日內向本院提出上訴書狀，並
應敘述具體理由。如未敘述上訴理由者，應於上訴期間屆滿後20
日內向本院補提理由書狀（均須按他造當事人之人數附繕本）「
切勿逕送上級法院」。
                                       書記官  陳玉芬
中    華    民    國    97    年    10    月    21    日
附錄本件論罪科刑法條：毒品危害防制條例第10條第1項、第2項
毒品危害防制條例第10條
施用第一級毒品者，處 6 月以上 5 年以下有期徒刑。
施用第二級毒品者，處 3 年以下有期徒刑。


司法院資訊處製作；財團法人民間司法改革基金會備份。
